【裁判字號】    98,消債更,1227
【裁判日期】    981224
【裁判案由】    聲請更生程序
【裁判全文】
臺灣高雄地方法院民事裁定          98年度消債更字第1227號
聲  請  人  甲○○
即  債務人
上列當事人因消費者債務清理事件聲請更生，本院裁定如下：
   主  文
債務人甲○○自中華民國九十八年十二月二十四日下午四時起開
始更生程序。
命司法事務官進行本件更生程序。
    理  由
一、聲請意旨略以：聲請人因消費借貸、信用卡或現金卡契約，
    對金融機構負債達新台幣（下同）1,788,720 元，前於民國
    95年間依「中華民國銀行公會會員辦理消費金融案件無擔保
    債務協商機制」與中國信託商業銀行股份有限公司（下稱中
    國信託銀行）協商成立，聲請人應自95年5 月起、分80期、
    零利率，每月清償22,914元。惟聲請人每月收入僅約23,400
     元 ，扣除必要生活費用後，所餘不足清償債務，實有不可
    歸責於聲請人之事由致履行清償方案有重大困難。聲請人所
    負無擔保或無優先權之債務總額未逾1,200 萬元，復未經法
    院裁定開始清算程序或宣告破產，爰依法聲請更生等語。
二、按債務人不能清償債務或有不能清償之虞者，得依消費者債
    務清理條例所定更生或清算程序，清理其債務。次按債務人
    無擔保或無優先權之債務總額未逾1,200 萬元者，於法院裁
    定開始清算程序或宣告破產前，得向法院聲請更生。再按於
    消費者債務清理條例施行前，債務人依金融主管機關協調成
    立之中華民國銀行公會會員，辦理消費金融案件無擔保債務
    協商機制與金融機構成立之協商，準用消費者債務清理條例
    第151 條第5 項之規定，即債務人與金融機構協商成立者，
    不得聲請更生或清算，但因不可歸責於己之事由，致履行顯
    有重大困難者，不在此限。又按法院開始更生程序之裁定，
    應載明其年、月、日、時，並即時發生效力。末按法院裁定
    開始更生或清算程序後，得命司法事務官進行更生或清算程
    序，必要時得選任律師、會計師或其他適當之自然人或法人
    一人為監督人或管理人，消費者債務清理條例第3 條、第16
    條第1 項、第42條第1 項、第45條第1 項、第151 條第5 項
    、第6 項分別定有明文。
三、經查：
  (一)聲請人於本件更生聲請前，已於95年5 月間依中華民國銀行
    公會會員辦理消費金融案件無擔保債務協商機制與中國信託
    銀行協商成立，聲請人應自95年5 月起、分80期、零利率，
    每月以22,914元依各債權銀行債權金額比例清償各項債務，
    至全部清償為止。聲請人按月清償至96年7 月止，自同年8
    月起毀諾等情，有聲請人民事陳報狀所附存摺影本、交易明
    細單及財團法人金融聯合徵信中心當事人查詢個人資料回覆
    書在卷可稽（本院卷第29、37至45、49至58頁）。
  (二)聲請人雖曾於消費者債務清理條例公布施行前，依中華民國
    銀行公會辦理消費金融案件無擔保債務協商機制與中國信託
    銀行協商成立，惟聲請人每月薪資僅23,400元，名下並無財
    產，有財政部高雄市國稅局95年、96年綜合所得稅各類所得
    資料清單、財產歸屬資料、收入切結書在卷可稽（本院卷第
    31至32、30、59頁）。聲請人每月薪資收入，扣除以98年度
    台灣省每人每月最低生活費9,660 元為標準計算之必要生活
    費用後，即不足繳交協商款，足見，聲請人無法繼續履行協
    議，係因客觀收入不足所致。聲請人主張其因不可歸責於己
    之事由，致履行協商清償方案顯有重大困難，堪予採信。
  (三)聲請人為一般消費者，並未從事營業。目前負債總額為1,78
    8,720 元，均為無擔保債務，每月薪資約23,400元，名下無
    財產，聲請人不能清償債務之事實，應可認定。
四、綜上所述，聲請人係一般消費者，並未從事營業。雖曾依無
    擔保債務協商機制與無擔保債務最大債權銀行達成協議，但
    因不可歸責於己之事由，致履行協議顯有重大困難，且已達
    不能清償債務或有不能清償之虞之程度。其中無擔保或無優
    先權之債務在1,200 萬元以下，又未經法院裁定開始清算程
    序或宣告破產，另查無消費者債務清理條例第6 條第3 項、
    第8 條或第46條各款所定駁回更生聲請之事由存在。債務人
    聲請更生，洵屬有據，自應准許。並命司法事務官進行本件
    更生程序。
五、依消費者債務清理條例第16條第1 項、第45條第1 項，裁定
    如主文。
中    華    民    國    98    年    12    月    24    日
                  民事第三庭    法  官  陳宛榆
上為正本係照原本作成。
本件不得抗告。
本裁定已於98年12月24日下午4時公告。
中    華    民    國    98    年    12    月    24    日
                                書記官  周耿瑩


司法院資訊處製作；財團法人民間司法改革基金會備份。
